最高法院刑事判決　　　　　　九十四年度台上字第三三三八號
　　上　訴　人　甲○○
　　被　　　告　乙○○
上列上訴人因自訴被告誣告案件，不服台灣高等法院台南分院中
華民國九十一年十月二日第二審判決（九十一年度上訴字第九四
四號，自訴案號：台灣台南地方法院九十年度自字第二五六號）
，提起上訴，本院判決如下：
    主  文
上訴駁回。
    理  由
按刑事訴訟法第三百七十七條規定，上訴於第三審法院，非以判
決違背法令為理由，不得為之。是提起第三審上訴，應以原判決
違背法令為理由，係屬法定要件。如果上訴理由狀並未依據卷內
訴訟資料，具體指摘原判決不適用何種法則或如何適用不當，或
所指摘原判決違法情事，顯與法律規定得為第三審上訴理由之違
法情形，不相適合時，均應認其上訴為違背法律上之程式，予以
駁回。本件上訴人甲○○上訴意旨略稱：(一)被告乙○○曾經擔任
其妻王湘莉與上訴人間確認買賣關係不存在、遷讓房屋民事事件
之訴訟代理人，其於民國八十六年九月十五日當時，明知上訴人
與王湘莉間確認買賣關係不存在事件，尚在法院纏訟未結之中，
竟在無誤會或懷疑之情況下，指訴上訴人竊佔台南市○○路○段
二七九號房屋（下稱系爭房屋）。且查當時該房屋已早於八十四
年六月三十日以買賣為原因移轉登記予江秀枝名下，已非屬王湘
莉所有，整個買賣過程，為被告所為，亦屬被告所明知之事實，
被告確有虛構其妻王湘莉為該房屋所有權人之事實，且非出於誤
會或懷疑而指訴上訴人竊佔。又被告明知上開房屋尚未點交，上
訴人自始即以所有權人地位占用該房屋，且被告亦明知未對黃枝
柳（原為上訴人之妻）取得執行名義；又從上訴人於第一審法院
所提出相關民事判決、裁定等裁判書類以觀，僅足證明被告明知
其妻王湘莉固已取得上揭房屋所有權，惟尚未取得實質占有，王
湘莉訴請上訴人及黃枝柳遷讓系爭房屋之訴訟，法院亦未有命上
訴人遷讓之裁判，上訴人隱瞞上開事實，冒稱系爭房屋一樓為其
妻所有，申告上訴人竊佔系爭房屋一樓房地，其確有虛構事實誣
告之故意，原審為被告無罪之判決，有認定事實不憑證據、違反
自由判斷原則、理由不備等違法。(二)證人陳藝文於上訴人竊佔案
偵查中所為黃枝柳叫其拿租金予王湘莉之證述，與王湘莉於遷讓
房屋民事事件中所供述係甲○○向陳藝文表示房屋已出賣給王湘
莉，應向王湘莉繳納租金之情節，已有歧異，又王湘莉於上訴人
與王湘莉間確認買賣無效民事事件審理中所提出之系爭房屋買賣
契約已載明：上訴人出租房屋之租金自八十二年七月起由王湘莉
收取之條款，黃枝柳焉會告知陳藝文將八十二年六月份房租交給
王湘莉夫妻，被告焉會無視契約之存在，自八十二年六月份即向
陳藝文收取房租？原判決所為事實認定，亦有不憑事實及違反經
驗法則之違法。陳藝文於上訴人竊佔案偵查中所為證述情節與事
實不符，涉有偽證情事，原審依憑陳藝文上揭證述，作為被告無
罪之論據，且對於上訴人聲請調閱第一審法院八十二年度重訴字
第九０號遷讓房屋事件及台灣台南地方法院檢察署八十五年度偵
字第一六五九號陳藝文詐欺案件，認無必要，而不為該證據調查
，原判決亦有查證未盡之違法。(三)被告於第一審法院主張系爭房
屋係於八十二年間，由伊出面買受，登記伊太太名義云云，惟台
灣高等法院台南分院九十二年度重上更(二)字第一一五號林文英偽
造文書案刑事判決，則認系爭買賣契約書係被告、王湘莉與林文
英共同偽造者；被告曾經教唆林文英於第一審法院審理上訴人與
王湘莉、黃枝柳間確認買賣契約無效民事訴訟事件時，為偽證（
即虛偽證稱系爭買賣契約是雙方當事人親自於林文英面前簽名蓋
章等語），亦經原審法院以九十三年度重上更(二)字第二０八號判
處被告有期徒刑八月，並經本院以九十四年度台上字第四四號判
決駁回被告所提起之第三審上訴確定在案，有上訴人於第三審提
出之上開判決書類可資證實，此尤足認被告有偽造系爭買賣契約
書及誣告上訴人之事實等語。
惟查原判決以上訴人於第一審法院對被告乙○○提出自訴，自訴
意旨略稱：被告明知八十六年九月十五日當時其妻王湘莉尚未取
得台南市○○路○段二七九號一樓房屋執行名義，且未經點交，
竟欲陷上訴人受刑事處分，捏詞向台南市警察局第二分局及台灣
台南地方法院檢察署告訴上訴人竊佔及毀損乙○○之妻所有坐落
上址房屋，嗣經台灣台南地方法院檢察署檢察官偵查後，認罪嫌
不足為不起訴處分確定在案，因認乙○○涉有刑法第一百六十九
條第一項誣告罪嫌云云，經審理後，認為不能證明被告犯罪，因
而維持第一審諭知被告無罪之判決，駁回上訴人在第二審之上訴
，係以訊據被告否認有誣告犯行，辯稱：上訴人之前妻黃枝柳於
八十二年六月七日以買賣為原因，將系爭房屋一至四樓移轉所有
權登記予伊妻王湘莉，伊妻購買該房屋後，黃枝柳曾帶伊及伊妻
至上開房屋，並告知該房屋承租人陳藝文稱該房屋已賣予王湘莉
，請陳藝文日後直接將租金給付伊妻王湘莉，嗣陳藝文擬終止租
約，將該屋內部分裝潢賣予伊，詎上訴人竟佔用該屋，並將屋內
物品拆除搬走，伊始告上訴人竊佔、毀損等語；經查被告之妻王
湘莉於八十二年六月七日向上訴人之前妻黃枝柳購買系爭房屋（
包含基地），且已辦畢所有權移轉登記，嗣經上訴人起訴主張：
該房屋乃伊與黃枝柳婚姻關係存續中購得，登記為黃枝柳所有，
惟黃枝柳竟與王湘莉為通謀虛偽意思表示，就該房屋訂立買賣合
約書，嗣上訴人又改稱王湘莉偽造買賣合約書，請求確認該房屋
買賣關係不存在，雙方纏訟多年，始經本院以八十八年度台上字
第一八二八號判決上訴人敗訴確定在案。上訴人聲請再審，亦經
原審法院於九十一年五月二十八日以九十年度重再字第五號駁回
上訴人再審之訴在案，有各該判決可稽。又查上開房屋一樓部分
，原由上訴人於八十一年六月一日出租與陳藝文，租賃期間自八
十一年六月一日至八十三年五月三十一日止，然陳藝文僅繳付第
一年租金予上訴人，嗣經黃枝柳告知陳藝文應向王湘莉繳納租金
，故陳藝文自第二年即八十二年六月份起即改向王湘莉繳納租金
，俟租賃關係終止後，即由乙○○及其妻王湘莉補貼陳藝文裝潢
費用，並退還押租金，此業據陳藝文於台灣台南地方法院檢察署
檢察官偵查八十六年度偵字第一三四八九號案（即甲○○竊佔案
）中證述明確，核與上訴人於第一審法院自承陳藝文僅繳付伊該
房屋一年之租金，嗣後租金即交予王湘莉等情相符，顯見該房屋
一樓內部物品，業經陳藝文賣予被告，被告告訴上訴人佔有使用
該房屋，並將該房屋一樓內裝潢、桌椅等物品視為廢棄物丟棄，
涉嫌竊佔、毀損，雖經台灣台南地方法院檢察署檢察官偵查結果
，認上開房屋未經點交，上訴人佔有使用，難認係竊佔行為，且
上訴人無毀損故意而對上訴人為不起訴處分（八十六年度偵字第
一三四八九號），然被告係以該房屋既已移轉登記予伊妻王湘莉
（王湘莉嗣於八十四年十月十七日再將該房屋出售予江秀枝），
上訴人仍占有使用該房屋，又將該房屋一樓裝潢、桌椅等物視為
廢棄物予以丟棄，涉嫌竊佔、毀損因而提出告訴，其所訴事實，
並非完全出於虛構，且係因懷疑上訴人有毀損及竊佔之事實而為
申告，難認為有誣告之故意，應認為不能證明其誣告犯罪等情，
資為論據，並明：因事證已明確，上訴人於原審請求調閱其與
王湘莉間請求遷讓上開房屋之民事、強制執行全部案卷、再審案
卷及八十五年度偵字第一六五九號陳藝文詐欺案卷，均無必要，
故不為該證據調查等理由綦詳。從形式上觀察，原判決尚無違背
法令之情形。又按(一)縱認上訴意旨指稱：被告於指訴伊竊佔及毀
損當時，被告已明知系爭房屋業經王湘莉以買賣為原因再移轉登
記予江秀枝名下，且王湘莉亦未對黃枝柳取得遷讓房屋之執行名
義，法院亦未有命上訴人自該房屋遷讓予王湘莉之裁判等情屬實
，然原判決依憑前揭事證，認定被告因認該房屋既經移轉登記為
被告之妻所有，仍由上訴人佔有使用，上訴人並將屋內一樓原承
租人陳藝文售與伊之傢俱物品丟棄，因懷疑上訴人有竊佔、毀損
犯行而提出前揭告訴，並無誣告故意，不成立誣告罪，自無不合
。難於遽指原判決有不憑證據，證據判斷違反經驗法則及理由不
備等違誤。(二)上訴人於第三審上訴程序中提出原審法院九十二年
度重上更(二)字第一一五號林文英偽造文書案判決及本院九十四年
度台上字第四四號乙○○教唆偽證案刑事判決等書證，乃於事實
審判決後所提出之新證據方法，自難執以作為合法之第三審上訴
理由，況前揭林文英偽造文書案，嗣後業經原審法院於九十三年
六月十五日以九十三年度重上更(三)字第一五五號判決無罪，並經
本院於九十三年十月十四日以九十三年度台上字第五三０九號判
決駁回檢察官所提起之第三審上訴確定在案。其餘上訴意旨徒憑
己見，就原審採證認事職權之適法行使及原判決已論斷說明事項
，重複為事實之爭辯，並非合法之上訴理由，其上訴違背法律上
之程式，應予駁回。
據上論結，應依刑事訴訟法第三百九十五條前段，判決如主文。
中　　華　　民　　國　九十四　年　　六　　月　二十三　日
                      最高法院刑事第十庭
                          審判長法官  陳　正　庸
                                法官  賴　忠　星
                                法官  王　居　財
                                法官  林　開　任
                                法官  林　立　華
      本件正本證明與原本無異
                                      書  記  官
中　　華　　民　　國　九十四　年　　七　　月　　五　　日
                                                      Ｔ
